【裁判字號】    99,事聲,5061
【裁判日期】    991008
【裁判案由】    聲明異議（消債）
【裁判全文】
臺灣士林地方法院民事裁定            99年度事聲字第5061號
聲  明  人  大眾商業銀行股份有限公司
法定代理人  丙○○
代  理  人  乙○○
相  對  人  甲○○
代  理  人  胡鳳嬌律師
上列異議人對於本院司法事務官民國99年8 月10日98年度司執消
債更字第310號認可更生方案之裁定聲明異議，本院裁定如下：
    主  文
異議駁回。
    理  由
一、異議意旨略以：原裁定就債務人配偶之收入財產資料未予以
    調查，蓋除民法扶養1 章訂有夫妻互負扶養義務規定外，對
    更生之債權人亦有提出夫妻剩餘財產請求之情發生，是有知
    悉並明瞭債務人配偶資力之必要，又債務人稱其收入為2 萬
    7000元，未發年終僅給予紅包6000元，除不符常理外，更令
    人難以甘服的是，扣除每月更生清償金額7000元後，所餘之
    2 萬元原裁定逕認作生活及扶養費用支出，聲明人亦不予爭
    執，然6000元之紅包竟亦逕認用以支應日常所需係符公允。
    再者，債務人92年間向異議人聲請現金卡之際，於申請書記
    載係任職於龍食品公司，月收入4 萬5000元，年收入54萬元
    ，核與現債務人所稱僅領2 萬餘元之收入相較，令人不解的
    是，為何不覓約此收入之工作，以表盡力還款之誠意，倘工
    作未變，何以收入卻大幅下降。另債務人年僅35歲，總欠款
    亦僅0000000 元，以目前金融機構所能提供之最佳還款方案
    180 期0 利率計算，每期僅須繳不到1 萬1000元之款項即可
    悉數清償，屆時債務人亦年僅50歲，實未有不能清償之虞，
    而原裁定又以僅清償3 成餘額逕為核可更生方案。為此，爰
    聲明異議，請准予廢棄原裁定，再促債務人提高更生方案等
    語。
二、按債務人有薪資、執行業務所得或其他固定收入，法院認更
    生方案之條件公允者，得不經債權人會議可決，逕依債務人
    之聲請或依職權以裁定認可更生方案，消費者債務清理條例
    第64條第1 項定有明文。經查，相對人聲請更生，前經本院
    以98年消債更字第43號裁定開始更生程序在案，有該裁定在
    卷可參。又相對人確有薪資所得，亦有所得扣繳憑單、薪資
    單、薪津明細表、歐柏醫療器材有限公司出具之薪資證明書
    、財政部臺灣省北區國稅局97年度綜合所得稅各類所得資料
    清單附卷足憑。而原裁定所認可之更生方案，並無消費者債
    務清理條例所列不得認可之事由，並已考量相對人每月薪資
    收入約2 萬7000元，扣除每月清償金額7000元後，尚餘2萬
    元供相對人每月生活之用及扶養3 名未成年子女費用，上開
    生活費用及扶養費與內政部主計處公布之99年度臺北縣每人
    每月最低生活費標準1 萬792 元相較，並未逾一般人之生活
    程度，應認相對人已為更生方案盡最大之努力而屬合理。又
    相對人於公司任職並無年終獎金1 節，亦有相對人提出之陳
    報狀在卷足參，復經本院函詢歐柏醫療器材有限公司，該公
    司覆以相對人為公司約聘人員，工作為每日貨品配送，工作
    時間彈性，以完成每日需配送貨品即可，約定酬勞以月付27
    000 元，於每月底發收，無年終獎金之給付，此有前開公司
    回函可稽。是相對人於公司年終並無年終獎金，而紅包之給
    予即非固定，再參以相對人每月薪資扣除清償之7000元，每
    月僅餘2 萬元除供自己生活所需，並須與配偶共同扶養3 名
    未成年子女，以前開所述99年度臺北縣每人每月最低生活費
    標準1 萬792 元計算相對人及扶養3 名未成年子女所需( 按
    計約：10792 ＋5396×3)，當所剩無幾，是原裁定酌留非常
    態給付之6000元紅包，以支應日常生活及傳統年節所需，難
    認有何不公充之情事。另相對人之配偶，亦無豐厚資力，此
    觀相對人配偶財政部臺灣省北區國稅局97年度綜合所得稅各
    類所得資料清單及財產歸屬資料清單所示，並無所得及財產
    資料，而依財團法人金融聯合徵信中心之徵信資料所示，尚
    有信用卡負債合計約260 萬餘元等情自明，聲明人認原裁定
    未就相對人配偶之財產予以調查云云容有誤會。再者，消費
    者債務清理條例之立法目的，本即在於使陷於經濟上困境之
    消費者，得藉更生程序清理債務，以妥適調整其與債權人之
    權利義務關係，保障債權人之公平受償，並謀求消費者經濟
    生活之更生機會，而非單以債務人收入、清償成數或得以減
    免負債之多寡，作為認定更生方案是否公允之唯一標準，且
    債務人為求增加清償成數，而將清償延長為8 年，足認其確
    已盡清償之能事，故異議人逕以相對人還款成數過低等為由
    ，認難謂公允等語，為無理由。至聲明人認相對人應覓薪資
    更高之工作，以表盡力還款之誠意，惟得否覓得較高薪資之
    工作，除相對人本身之意願外，尚須恰有符合相對人條件之
    工作，並於相對人1 人即可達成，故尚難以此，即認相對人
    有未盡還款之誠意，更生方案未盡公充。
三、綜上所述，原裁定所認可之債務人更生方案，其內容核屬公
    允，復無消費者債務清理條例第63條、第64條第2 項規定不
    應認可之消極事由存在，不經債權人會議可決，依職權認可
    更生方案，於法相合。異議人執上開事由聲明異議，為無理
    由，應予駁回，爰裁定如主文。
中    華    民    國    99    年    10    月    8     日
                  民事第二庭  法      官  劉逸成
以上正本係照原本作成。
如對本裁定抗告須於裁定送達後10日內向本院提出抗告狀。
中    華    民    國    99    年    10    月    12    日
                              書  記  官  羅伊安

司法院資訊處製作；財團法人民間司法改革基金會備份。
